【裁判字號】    97,上訴,4206
【裁判日期】    970911
【裁判案由】    過失致死
【裁判全文】
臺灣高等法院刑事判決                97年度上訴字第4206號
上  訴  人  臺灣板橋地方法院檢察署檢察官
被      告  丙○○○
上列上訴人因被告過失致人於死案件，不服臺灣板橋地方法院九
十七年度訴字第一七三二號，中華民國九十七年七月十一日第一
審判決（起訴案號：臺灣板橋地方法院檢察署九十六年度偵字第
二八四五六號），提起上訴，本院判決如下：
    主  文
上訴駁回。
    理  由
按提起第二審之上訴，其上訴書狀應敘述具體理由，為第二審上
訴必備之程式。此觀民國九十六年七月四日修正公布刑事訴訟法
第三百六十一條第二項之規定甚明。倘上訴理由之敘述未合乎具
體之要求者，其上訴即屬同法第三百六十二條前段所定「上訴不
合法律上之程式」，第二審法院應依同法第三百六十七條前段之
規定，以判決駁回之。至其理由之具體與否，屬第二審法院審查
範圍，不在第一審法院命補正之列，上訴書狀如已敘述理由，無
論其具體與否，即無待其補提理由書或命補正之問題。此與上訴
書狀全未敘述上訴理由者，第一審法院依刑事訴訟法第三百六十
一條第三項之規定，應定期間先命補正之情形，尚屬有別。又第
二審上訴之目的，既在於請求撤銷、變更原判決，則所謂「具體
理由」，自應就原判決如何足以撤銷、如何應予變更之「事實上
」或「法律上」之具體根據，本於確實之訴訟資料暨原因事實之
所出，逐一敘述、記載，必已具體指出原判決事實認定有如何之
錯誤（例如原判決所採納之證據如何不具證據能力，所為證明力
之判斷如何違背經驗、論理法則等），法律之適用（尤其實體法
）有如何違誤之處，而足以動搖原判決使之成為不當或違法而得
改判之事由；必要時並應提出有利於己之事證，期使第二審法院
採納，俾為有利於上訴人之認定，始屬合法。上訴理由之敘述，
應先合乎具體之要求，始有所敘述可取與否之實體審理與判斷之
問題。是上訴人之上訴書狀雖敘述上訴理由，但僅泛言原判決認
定事實錯誤、違背法令、量刑失之過重或輕縱等情詞，而未依上
揭意旨指出具體事由，或形式上雖已指出具體事由，然該等事由
縱使屬實，亦不足以認為原判決有何不當或違法（例如所指摘訴
訟程序之瑕疵，將因第二審重新審理而補正），或其所陳之事由
，與訴訟資料所載不相適合，或所指摘原判決之「不當」或「違
法」根本不存在者，均應認其實質上並未符合具體之要件，庶符
節制濫行上訴之立法意旨。又上訴之「理由」應於理由書中敘述
，不得引用或檢附其他文書替代，方能認為合法（林永謀著，「
刑事訴訟法釋論」下冊，第四十六頁參照）。本件原判決認定：
被告丙○○○係址設臺北縣土城市○○路○段四四八之二號四樓
「欣欣老人養謢中心」現場負責人，負責對該養謢中心內之受養
謢老人為保護、照顧、救護等工作，為從事業務之人，有如其事
實欄所載疏未注意將受養謢老人林永福（民國十七年十月八日生
）送醫急救致其死亡等情。因而論處被告犯業務過失致人於死罪
刑。檢察官不服原審判決，提起上訴。其上訴理由係稱：本件未
達成民事和解，原審量刑容有過輕，理由均援用附件刑事聲請狀
所載等語。惟查：刑之量定，為求個案裁判之妥當性，法律賦予
法院裁量之權。量刑輕重，屬為裁判之法院得依職權自由裁量之
事項，苟其量刑已以行為人之責任為基礎，並斟酌刑法第五十七
條各款所列情狀，在法定刑度內，酌量科刑，如無偏執一端，致
明顯失出失入情形，上級審法院即不得單就量刑部分遽指為不當
或違法。原判決關於被告科刑部分，業於理由內說明係審酌「被
告之過失程度、其因對於救護被害人生命之輕忽態度，導致被害
人喪失即時送醫獲救之機會，終致不治死亡，其行為對於告訴人
甲○○、乙○○及其他被害人家屬所造成之之打擊甚巨，且被告
迄仍未能與告訴人達成和解，及被告犯後坦承犯行，態度尚稱良
好等一切情狀」，據此量處有期徒刑五月，並諭知易科罰金之折
算標準（見原判決第三頁第一至六行）。顯已依其行為責任為基
礎，具體斟酌刑法第五十七條各款所列情狀，甚且係明確審酌「
被告迄仍未能與告訴人達成和解」之情，而為刑之量定之準據。
檢察官此一「本件未達成民事和解，原審量刑容有過輕」上訴理
由之敘述，顯係對原判決就刑之量定已詳予說明審酌之事項，漫
詞爭執，並未具體指出原判決之量刑有何輕重相差懸殊等裁量權
濫用之情形，應認其實質上未符合具體之要件。至其另以「理由
均援用附件刑事聲請狀所載」資為上訴理由之一，依上說明，亦
非合法。綜上所述，本件檢察官之上訴為不合法律上之程式，應
予駁回。並不經言詞辯論為之。
據上論斷，應依刑事訴訟法第三百六十七條前段、第三百七十二
條，判決如主文。
中    華    民    國    97    年    9     月    11    日
            刑事第十九庭  審判長法  官  黃金富
                                法  官  魏新國
                                法  官  吳  燦
以上正本證明與原本無異。
如不服本判決，應於收受送達後十日內向本院提出上訴書狀，其
未敘述上訴之理由者並得於提起上訴後十日內向本院補提理由書
（均須按他造當事人之人數附繕本）。
                                書記官  陳靜姿
中    華    民    國    97    年    9     月    12    日


司法院資訊處製作；財團法人民間司法改革基金會備份。
